【裁判字號】    88,再易,32
【裁判日期】    890425
【裁判案由】    國家賠償
【裁判全文】
臺灣臺中地方法院民事判決  八十八年再易字第三二號
    再審上訴人    富邦產物保險股份有限公司
                              .
    法定代理人    石燦明      .
    訴訟代理人    黃雅怡      .
    再審被上訴人  交通部公路局第二區工程處即台灣省交通處公路局第二區工程處
                              .
    法定代理人    張仕京      .
    訴訟代理人    徐文宗  律師  住台中市○○路○段一四九號十一十一樓之一
右當事人間請求國家賠償事件，再審原告對於中華民國八十八年七月六日本院八十七年度國
簡上字第三號確定判決提起再審之訴，本院判決如左：
    主      文
再審之訴駁回。
再審訴訟費用由再審原告負擔。
    理      由
一、本件再審原告主張：國家賠償法第五條規定：「國家損害賠償，除依本法之規定外，適
    用民法規定」，核其立法，旨使此種具侵權行為性質之國家賠償事件於適用法律時趨於
    完整，並避免重覆，乃求其法未規定之事項，以民法作為補充法。
    但查我國係民商合一制度，保險法為民法之特別法，在非有商法法典之情形下，保險法
    亦為廣義民法之一自不待言，若非性質上與國家賠償之本質不相容，自得適用於國家賠
    償事件。原確定判決捨棄法律不予適用，而以法務部之函文為據，駁回再審原告之訴，
    以法律位階而言，該行政函文抵觸法律，所為判決違背法令。
    爰依民事訴訟法第四百九十六條第一項第一款規定提起再審，訴請廢棄原確定判決，再
    審被告應給付再審原告新台幣二十八萬元，及自民國八十六年四月十二日至清償日止按
    年息百分之五計算之利息。
二、按民事訴訟法第四百九十六條第一項第一款所謂適用法規顯有錯誤者，必於判決確定前
    已有之法規或判例、解釋有所違背，方足當之，其僅學說上有不同之見解，不得認係顯
    有錯誤（參照辦理民事訴訟事件應行注意事項十一）。本件聲請再審係以民事訴訟法第
    四百九十六條第一項第一款適用法規顯有錯誤為理由，惟國家賠償法第五條規定：「國
    家損害賠償，除依本法之規定外，適用民法規定」，該條規定明文係以民法為補充法，
    並未明定以保險法為補充法，原確定判決適用該規定，認保險法並非國家損害賠償法之
    補充法，與該條規定並無違背。至再審原告主張保險法亦為廣義民法，係國家賠償法之
    補充法，僅係學說之見解，原確定判決不採此見解，既未與已有之法規或判例、解釋有
    所違背，揆諸首開說明，即不得認有民事訴訟法第四百九十六條第一項第一款之適用法
    規顯有錯誤之事由，本件再審原告聲請再審顯無理由，不應准許，爰不經言詞辯論，逕
    以判決駁回之。
三、據上論結，本件再審之訴為無理由，依民事訴訟法第五百零二條第二項、第五百零五條
    、第七十八條，判決如主文。
中        華        民        國   八十九   年      四       月    二十五     日
                                        臺灣臺中地方法院民事第一庭
~B審判長法官  吳惠郁
~B法      官  巫淑芳
~B法      官  吳蕙玟
右為正本，係照原本作成。
不得上訴。
中        華        民        國   八十九   年      四       月     二十七    日
~B法院書記官


司法院資訊處製作；財團法人民間司法改革基金會備份。
